---
title: "манипуляции c данными используя базовые средства R"
output:
  word_document: default
  html_notebook: default
  html_document:
    df_print: paged
---

интерактивный notebook создан в RStudio

File->New File -> R Notebook

Для корректной конвертации в другие форматы файл должен быть сохранет в кодировке UTF-8.

File-> Save With Encoding -> UTF-8




## Векторы



### Пример 1

Цены на единицу услуги ЖКХ варируются от сезона к сезону

получить:

* таблицу соответсвия месяца  и сезона 

* добавить в таблицу соответсвующий месяцу тариф



```{r}
season <- c("зима","весна","лето", "осень")
fare <- c(100,75,30,75)
n_month <- seq(1,12)
```

```{r}
(shifted_seasons=rep(season,each=3) )
(month_seasons <- c(shifted_seasons[-1],shifted_seasons[1]))
(month_seasons <- shifted_seasons[c(2:12,1)])
seq(from=0, along=shifted_seasons)
month.abb[2]
```


фунция match ищет индекс указанного значения в векторе

```{r}
fare[match("весна",season)]
```


```{r,warning=FALSE}
library(tibble)
library(knitr)
```

Делаем таблицу


```{r}
season_table=tibble(season=month_seasons)
season_table$mon_abb <- month.abb
kable(season_table,align="l",caption="сезоны")
```

```{r}
season_table["fare"] <- fare[match(season_table$season,season)]
season_table
```


```{r}
match(57,1:10,nomatch = 0)
match(6,4:10,nomatch = 0)
```
### cumsum() и  diff()




```{r}
counter_month <- c(50,50,80,101,50,50,50,50,80,101,50,50  )
(counter_month_abs <- 1000+cumsum(x = counter_month))
(counter_month1 <- diff(c(1000,counter_month_abs)) )
all(identical(counter_month, counter_month1))
```

Добавляе  в таблицу объем потребления и считаем стоимость

```{r}
season_table$amount <-  counter_month
season_table$cost <-  season_table$fare*season_table$amount
season_table
```

